臺灣台南地方法院民事判決　九十年度訴字第二二八七號
　　原　　　告　辛○○
　　被　　　告　未○○
　　　　　　　　壬○○○
　　　　　　　　丁○○○
　　　　　　　　巳○○
　　　　　　　　Ｂ○○
　　　　　　　　午○○
　　　　　　　　Ｊ○○○
　　　　　　　　庚○○○
　　　　　　　　丙○○
　　　　　　　　寅○○○
　　　　　　　　Ｃ○○
　　　　　　　　Ｇ○○
　　　　　　　　Ｄ○○
　　　　　　　　Ｈ○○
　　　　　　　　Ｆ○○
　　　　　　　　Ｅ○○
　　　　　　　　癸○○
　　　　　　　　卯○○
　　　　　　　　Ｉ○○○
　　　　　　　　甲　○
　　　　　　　　玄○○
　　　　　　　　宙○○
　　　　　　　　Ａ○○
　　　　　　　　子○○
　　　　　　　　天○○
　　　　　　　　亥○○
　　　　　　　　地○○
　　　　　　　　酉○○
　　　　　　　　己○○
　　　　　　　　戌○○
　　　　　　　　辰○○
　　　　　　　　宇　○
　　　　　　　　丑○○
　　　　　　　　黃○○○
　　　　　　　　申○○
　　　　　　　　Ｋ○○○
　　　　　　　　陳文柳
　　　　　　　　財政部國有財產局
　　法定代理人　戊○○
　　訴訟代理人　乙○○
右當事人間請求分割共有物事件，本院判決如左：
    主    文
確認台灣高等法院台南分院於七十七年四月六日就七十六年度家上字第一０一號繼承
登記事件成立之和解無效。
被告未○○、壬○○○、巳○○、午○○、Ｊ○○○、庚○○○、丙○○、寅○○○
、Ｃ○○、Ｇ○○、Ｄ○○、Ｈ○○、Ｆ○○、Ｅ○○應就其被繼承人陳滿所有坐落
如附表所示台南縣仁德鄉○○段七九０地號、九四二地號、九四九地號等三筆土地，
應有部分各為二十分之一，辦理繼承登記。
被告癸○○、卯○○、Ｉ○○○、甲○、玄○○、宙○○、Ａ○○應就其被繼承人陳
陸所有坐落如附表所示台南縣仁德鄉○○段七九０地號、九四二地號、九四九地號等
三筆土地應有部分各為六十分之一，辦理繼承登記。
被告黃○○○、申○○、Ｋ○○○應就其被繼承人陳學所有坐落台南縣仁德鄉○○段
七九０、九四二地號等二筆土地，應有部分各為六十分之一，辦理繼承登記。
兩造共有坐落台南縣仁德鄉○○段七九０地號、九四二地號、九四九地號、地目建、
面積各為一一六．三五平方公尺、二二四．九九平方公尺及一００六．六六平方公尺
等三筆土地准予合併分割，分割方法如附圖所示：Ａ部分面積九八點一一平方公尺、
Ｆ部分面積一八點００平方公尺分歸原告辛○○取得；Ｅ部分面積八七點四七平方公
尺、Ｅ２部分面積二八點六四平方公尺分歸被告己○○、酉○○依原應有部分比例保
持共有；Ｃ部分面積一五四點六０平方公尺、Ｊ部分面積七七點六二平方公尺分歸被
告宇○、丑○○依原應有部分比例保持共有；Ｄ部分面積二三二點二一平方公尺分歸
被告子○○取得；Ｂ部分面積一二六點八八平方公尺、Ｅ１部分面積一０五點三四平
方公尺分歸被告辰○○、天○○、亥○○、地○○四人依原應有部分比例保持共有；
Ｇ部分面積五八點０六平方公尺分歸被告未○○、壬○○○、巳○○、午○○、Ｊ○○○、庚○○○、丙○○、寅○○○、Ｃ○○、Ｇ○○、Ｄ○○、Ｈ○○、Ｆ○○、
Ｅ○○十四人依原應有部分比例保持共有。Ｈ部分面積五八點０六平方公尺分歸被告
中華民國管理人財政部國有財產局取得。Ｉ部分面積七七點四０平方公尺分歸被告戌
○○取得。Ｋ部分面積一九點三六平方公尺分歸被告陳文柳、黃○○○、申○○、Ｋ
○○○四人依原應有部分比例保持共有；Ｌ部分面積一九點三七平方公尺分歸被告癸○○、卯○○、Ｉ○○○、甲○、玄○○、宙○○、Ａ○○七人依原應有部分比例保
持共有；Ｍ部分面積一八六點八八平方公尺由兩造依原應有部分比例繼續保持共有。
原告其餘之訴駁回。
訴訟費用由兩造依附表所示應有部分比例負擔。
    事實及理由
一、本件被告未○○、壬○○○、丁○○○、巳○○、Ｂ○○、午○○、Ｊ○○○、
    庚○○○、丙○○、寅○○○、Ｃ○○、Ｇ○○、Ｄ○○、Ｈ○○、Ｆ○○、Ｅ
    ○○、癸○○、卯○○、Ｉ○○○、甲○、玄○○、宙○○、Ａ○○、子○○、
    地○○、酉○○、己○○、戌○○、辰○○、宇○、丑○○、黃○○○、申○○
    、Ｋ○○○、陳文柳等三十五人均經合法通知，未於言詞辯論期日到場，核並無
    民事訴訟法第三百八十六條所列各款情形，爰依原告之聲請，由其一造辯論而為
    判決。
二、原告主張：
（一）聲明：求為判決除如主文第一、三、四、五項所示外，另請求：被告Ｂ○○應
      與被告未○○、壬○○○、巳○○、午○○、Ｊ○○○、庚○○○、丙○○、
      寅○○○、Ｃ○○、Ｇ○○、Ｄ○○、Ｈ○○、Ｆ○○、Ｅ○○等人就其被繼
      承人陳滿所有坐落如附表所示台南縣仁德鄉○○段七九０地號、九四二地號、
      九四九地號等三筆土地，應有部分各為二十分之一，辦理繼承登記。
（二）陳述：
　　１坐落台南縣仁德鄉○○段七九０、九四二、九四九地號等三筆土地，地目建，
      面積各為一一六．三五平方公尺、二二四．九九平方公尺及一００六．六六平
      方公尺，分別為兩造所共有。
　　２按分割共有物之訴，於共有人全體有法律上之利害關係，須共有人全體始得為
      之，即訴訟標的對於共同訴訟之各人必須合一確定，其當事人之適格，始能謂
      無欠缺。如未以該共同訴訟人之全體一同起訴或被訴，而法院誤為適格之當事
      人，對之就訴訟標的為實體之裁判，該裁判縱經確定，對於應參與訴訟之共同
      訴訟人全體均無若何效力可言。另分割共有物之訴所成立之訴訟上和解，係基
      於當事人之協議，以自治方式解決其分割方法之爭執，僅生協議分割之效力。
      又共有物之協議分割只要共有人「全體」同意協議分割方法，即生協議分割之
      效力。亦即倘未經全體共有人協議而成立之和解，不生協議分割之效力。本件
      系爭土地前曾經部分共有人提起分割之訴（鈞院七十五年度訴字第四五三八號
      及台灣高等法院台南分院七十六年度家上字第一０一號），並於台灣高等法院
      台南分院審理時，成立訴訟上和解，以為協議分割之意。而其中部分和解當事
      人即原共有人陳宇、陳全心、陳香及陳郭時等四人，已將其應有部分於民國七
      、八十年間，分別以分割繼承、買賣、贈與等原因，移轉予陳學（被告黃○○○等三人之被繼承人）、被告陳文、戌○○、被告宇○、被告陳火焱及被告辰
      ○○等人，並由渠等概括繼受取得其權利。惟查前開和解筆錄，並非由系爭土
      地之全體共有人共同應訴進而和解成立之，即系爭土地原共有人之一陳滿之繼
      承人即被告壬○○○、Ｂ○○、訴外人王正（八十四年一月六日死亡，被告丙○○、寅○○○為其繼承人）、被告Ｃ○○、Ｇ○○、Ｄ○○、Ｈ○○、Ｆ○○、Ｅ○○等人未被列為當事人。可見該原分割訴訟並非以系爭土地之全體共
      有人一同起訴或被訴，並進而成立和解。而和解成立者，與確定判決有同一效
      力（民事訴訟法第三百八十條第一項），依前開判例之意旨，系爭土地之前開
      訴訟程序，即為當事人不適格，該和解筆錄對系爭土地之共有人全體即屬無效
      ，爰先行請求宣告該和解無效。
　　３查系爭土地並無因物之使用目的不能分割或另定有不分割之契約。除因前開和
      解筆錄所生之協議分割效力未經系爭土地全體共有人參與而歸無效已如前述，
      又系爭土地之共有人及其應有部分僅少部分未盡一致，然應仍可合併分割。蓋
      基於考量系爭土地之使用現況，及共有人人數甚多等，如逐筆分割，並不符合
      土地效用，且此見解亦為　鈞院前案所採。況系爭土地之共有人原均相同，嗣
      因其中之一共有人陳宇（應有部分六十分之一）死亡後，由其繼承人陳學及被
      告陳文分割繼承其應有部分，始造成本件系爭土地現共有人及應有部分非均相
      同之情形。又共有人共有數共有物，不論各共有物共有人是否全部相同，如經
      共有人同意合併分割，亦非法所不許（參照行政法院八十八年度判字第四一二
      三號判決意旨，附件二）。前開判決之客觀條件與本件雖不盡相同，然參照其
      法律精神，亦認非限制於共有人共有數共有物，並共有人均相同之情形，始得
      為合併分割。爰依民法第八百二十三條第一項及第八百二十四條之規定，訴請
      判決合併分割本件系爭三筆土地。
　　３系爭土地共有人之一陳滿（應有部分均為二十分之一）已於七十三年七月八日
      死亡，被告未○○等十五人為其繼承人。然渠等至今仍未就本件共有土地辦理
      繼承登記，為分割之必要，故請求判決如聲明第二項所示，以利裁判分割。系
      爭土地之共有人之一陳陸（應有部分均為六十分之一）亦已於七十一年七月十
      五日死亡，被告癸○○等七人為其繼承人。然渠等仍未就本件共有土地辦理繼
      承登記，為分割之必要，故請求判決如聲明第三項所示，以利裁判分割。系爭
      七九０、九四二地號土地共有人之一陳學（應有部分均為六十分之一）亦已於
      九十年八月十四日死亡，被告黃○○○等三人為其繼承人。然渠等至今仍未就
      前開共有土地辦理繼承登記，為分割之必要，故聲明如第三項所示，以利裁判
      分割。
　　４查系爭土地並無因物之使用目的不能分割或另定有不分割之契約。除因前開和
      解筆錄所生之協議分割效力未經系爭土地全體共有人參與而歸無效已如前述，
      又系爭土地之共有人及其應有部分僅少部分未盡一致，然應仍可合併分割。蓋
      基於考量系爭土地之使用現況，及共有人人數甚多等，如逐筆分割，並不符合
      土地效用，且此見解亦為　鈞院前案所採。況系爭土地之共有人原均相同，嗣
      因其中之一共有人陳宇（應有部分六十分之一）死亡後，由其繼承人陳學及被
      告陳文分割繼承其應有部分，始造成本件系爭土地現共有人及應有部分非均相
      同之情形。又共有人共有數共有物，不論各共有物共有人是否全部相同，如經
      共有人同意合併分割，亦非法所不許（參照行政法院八十八年度判字第四一二
      三號判決意旨，附件二）。前開判決之客觀條件與本件雖不盡相同，然參照其
      法律精神，亦認非限制於共有人共有數共有物，並共有人均相同之情形，始得
      為合併分割。爰依民法第八百二十三條第一項及第八百二十四條之規定，訴請
      判決合併分割本件系爭三筆土地。
　　５被告Ｂ○○應非陳滿之繼承人，參酌民法親屬編施行法第十一條、及民法第一
      千零七十三條之一之規定，Ｂ○○雖由其生父陳滿之岳母黃陳便收養，但似無
      違民法第一千零七十三條之一近親或輩份不相當禁止收養之規定，況民法第一
      千零七十三條之一亦係至民國七十四年方增訂。故就此相關規定究之，似無違
      法，收養應生效。但收養後，生父變成姐夫，本件似係立法之疏漏，惟亦僅有
      考量是否依民法第七十二條之規定，認此收養背於良俗而無效。惟吾採收養應
      生效，因此收養純為傳宗嗣而為，應符當時之民情習慣，是應無違善良風俗。
（三）證據：提出本院八十三年度訴字第一三三六號判決影本乙份、行政法院八十八
      年度判字第四一二三號判決影本乙份、土地登記謄本三份、地籍圖謄本乙件、
      台灣高等法院台南分院和解筆錄影本乙份、土地登記簿影本乙份、繼承系統表
      及戶籍謄本乙冊、繼承系統表及戶籍謄本乙冊、繼承系統表及戶籍謄本乙冊、
      現共有人戶籍謄本乙冊等為憑。
三、被告天○○、亥○○及財政部國有財產局等三人陳稱：對原告之主張不爭執，同
    意將系爭三筆土地合併分割，並同意以台灣高等法院台南分院於七十七年四月六
    日所成立之七十六年度家上字第一０一號繼承登記事件之訴訟和解筆錄所採用之
    分割方法，為本案之分割方案等語。
四、關於台灣高等法院台南分院於七十七年四月六日成立之七十六年度家上字第一０
    一號訴訟上和解部分：
（一）查本案系爭座落台南縣仁德鄉○○段七九０地號、九四二地號、九四九地號等
      三筆土地，於八十七年六月四日地籍圖重測前之地號分別為同鄉○○○段六七
      九之四地號、六七九之二地號、六七九地號，該三筆土地前於七十五年十二月
      十七日由共有人陳宇心等十人向本院提起繼承登記等事件，本院以七十五年度
      訴字第四五三八號分案審理，於七十六年四月二十四日宣示判決後，共有人之
      一陳林玉汝不服，向台灣高等法院台南分院提起上訴，嗣兩造於七十七年四月
      六日成立訴訟上和解（七十六年度家上字第一０一號），經製成和解筆錄而告
      確定。惟查系爭三筆土地，其土地登記簿上所載之共有人之一陳滿已於七十三
      年七月八日死亡，該和解筆錄所列其繼承人為妻未○○、長子巳○○、三子午
      ○○、長女陳錦雲、二女陳喜代等五人，此經本院依職權調閱該事件卷宗核閱
      明確。
（二）惟查前共有人陳滿死亡時，其繼承人除前揭所載其妻未○○及二人之子女巳○○等共五人外，另有陳滿與第一任妻子黃氏慦所生之子女王正、壬○○○及早
      於陳滿死亡而有繼承人之楊黃金扇（於六十九年八月二十五日死亡，其繼承人
      有本案被告Ｃ○○、Ｇ○○、Ｄ○○、Ｈ○○、Ｆ○○、Ｅ○○等六人）等亦
      就陳滿之遺產有繼承權，此八人應與未○○等五人共同繼承陳滿之遺產，是陳
      滿之繼承人共應為十三人，此有原告所提之陳滿繼承系統表及戶籍謄本一份為
      憑。
（三）按繼承登記及分割共有物訴訟，均屬必要共同訴訟，必須全體共有人一同起訴
      或一同被訴，其當事人始為適格，苟缺其一，原告之訴因當事人不適格而應以
      判決駁回之，無須為實體審判，如為實體之裁判，即有民事訴訟法第四百九十
      六條第一項第一款之再審事由，得提起再審之訴。如以訴訟上之和解達成繼承
      登記及分割共有物目的，就其效力而言，固與確定判決相同，惟究其實質而言
      ，該訴訟上之和解亦係基於當事人之協議，以自治方式解決其分割方法之爭執
      ，僅生協議分割之效力。又共有物之協議分割只要共有人「全體」同意協議分
      割方法，即生協議分割之效力。亦即倘未經全體共有人協議而成立之和解，不
      生協議分割之效力。本件系爭三筆土地雖有前揭台灣高等法院台南分院之訴訟
      和解，惟並不符合固有必要共同訴訟之全體共有人應一同起訴、一同被訴之要
      件，當事人不適格，致該和解有無效之情事，此無效之情形，本無待主張，惟
      因係以訴訟上和解為之，致有與判決相同之效力，原應依民事訴訟法第三百八
      十條第二項之規定，向原和解法院為繼續審判之請求，惟已逾同法第五百條第
      三項所定五年期間，已無法再為繼續審判之請求。惟該和解筆錄既有當然無效
      之事由，為除去和解筆錄所生之拘束力，原告提起確認之訴，自有其即受判決
      之法律上利益存在，從而原告請求確認台灣高等法院台南分院於七十七年四月
      六日就七十六年度家上字第一０一號繼承登記事件成立之和解無效，應予准許
      ，爰判決如主文第一項所示。
五、關於應辦理繼承登記部分：
（一）查系爭三筆土地，其土地登記簿謄本上所載之共有人，除本案原告辛○○、被
      告子○○、地○○、亥○○、財政部國有財產局、酉○○、己○○、戌○○、
      辰○○、宇○、丑○○等人外，另有已死亡之陳滿、陳陸二人，另其中第七九
      ０地號及九四二地號等二筆土地中另有共有人陳學已死亡，均未辦理繼承登記
      ，原告為請求分割共有物，先行訴請求陳滿、陳陸、陳學等三人之繼承人應辦
      理繼承登記，自無不合。
（二）就土地登記簿所載共有人陳滿部分：查陳滿業已於七十三年七月八日死亡，其
      就系爭三筆土地之應有部分均為二十分之一，其繼承人計有其配偶即被告未○○，陳滿與未○○所生之子女巳○○、午○○、Ｊ○○○、庚○○○，陳滿與
      黃慦所生之子女壬○○○，另其長女王正（原名黃正）、三女楊黃金扇等二人
      均早於陳滿死亡，王正有子女即被告丙○○、寅○○○二人，楊黃金扇有子女
      Ｃ○○、Ｇ○○、Ｄ○○、Ｈ○○、Ｆ○○、Ｅ○○六人。陳滿尚有子女黃錦
      綢雖於二十三年十月一日（即日據時期昭和九年十月一日）被郭收養而除戶
      ，改名為郭錦綢，惟至四十年十一月七日終止收養，而回復本性為黃錦綢，嗣
      與王萬得結婚，冠夫姓而為丁○○○，其既因終止收養，則其與本生父母間之
      權利義務亦回復，是被告丁○○○亦為陳滿之繼承人，當無疑義。除此之外，
      陳滿另有子女陳再傳，業於三十三年一月二十日為陳氏便收養，改名為Ｂ○○
      ，凡此事實，均有原告所提陳滿家族自日據時期起之戶籍謄本為憑，系爭三筆
      土地原共有人陳滿之應有部分二十分之一，自應由有繼承權之妻未○○、子女
      巳○○、午○○、Ｊ○○○、庚○○○、壬○○○、丁○○○六人及代位繼承
      之孫子女丙○○、寅○○○、Ｃ○○、Ｇ○○、Ｄ○○、Ｈ○○、Ｆ○○、Ｅ
      ○○八人等共計十五人就陳滿之應有部分各為二十分之一，辦理繼承登記，是
      原告請求被告未○○等十五人就原共有人陳滿之應有部分辦理繼承登記，自無
      不合，應予准許，爰判如主文第二項所示。至於被告Ｂ○○部分，因Ｂ○○業
      於三十三年一月二十日為陳氏便收養，就其本生父陳滿之遺產自喪失其繼承權
      ，此部分原告請求Ｂ○○亦應共同辦理繼承登記，為無理由，應另予駁回。
（三）就土地登記簿所載共有人陳陸部分：查陳陸業已於七十一年七月十五日死亡，
      其就系爭三筆土地之應有部分均為六十分之一，其繼承人除有其子女即被告癸○○、卯○○、Ｉ○○○等三人外、另早於陳陸死亡之子女陳子安（五十七年
      九月二十四日死亡）因代位繼承，陳子安之子女玄○○、宙○○、陳國昌（嗣
      後於七十二年十二月十二日死亡）、Ａ○○等四人亦為陳陸之繼承人，其後陳
      國昌死亡，陳國昌之應繼分再因繼承而由其母即被告甲○繼承，凡此事實，均
      有原告所提陳陸家族自日據時期之戶籍謄本為憑。是陳陸上揭三筆土地之應有
      部分，自應由被告癸○○、卯○○、Ｉ○○○、玄○○、宙○○、Ａ○○、甲○等七人繼承，是原告請求被告癸○○等七人就原共有人陳陸之應有部分辦理
      繼承登記，自無不合，應予准許，爰判如主文第三項所示。
（四）就土地登記簿所載共有人陳學部分：查陳學已於九十年八月十四日死亡，其就
      系爭七九０地號、九四二地號等二筆土地均因八十五年十二月十日為分割繼承
      登記，而有上揭二筆土地之應有部分六十分之一（另九四九地號則由被告陳文
      柳因分割繼承登記而取得應有部分六十分之一），其繼承人為妻即被告黃○○○、子女申○○、Ｋ○○○等三人（另有長子陳龍男早於陳學死亡，未婚），
      此有原告所提陳學家族戶籍謄本為憑，是陳學上揭二筆土地之應有部分，自應
      由其繼承人即被告黃○○○、申○○、Ｋ○○○等三人繼承，則原告請求被告
      黃○○○等三人就原共有人陳學前揭二筆土地之應有部分辦理繼承登記，自無
      不合，爰判如主文第四項所示。
六、關於分割方案：
（一）按系爭三筆土地，其共有人除陳學、陳文柳等二人不同外，其餘各共有人均相
      同，而陳學、陳文柳二人均係於八十五年十二月十日因分割繼承登記，而各自
      取得系爭土地之應有部分，其前手即被繼承人均為陳宇，此有各該土地登記簿
      謄本在卷足憑；而本件三筆土地中，陳宇及其他現登記之土地共有人各自之應
      有部分比例，在三筆土地中均相同，惟系爭三筆土地之面積各為一百十六點三
      五平方公尺、二百二十四點九九平方公尺及一千零六點六六平方公尺，總計為
      一千三百四十八平方公尺，苟予以各筆土地單獨分割，則各共有人所能分得之
      各筆面積顯然太小，不能達到利用之目的，惟若三筆土地合併分割，各共有人
      始能集三筆小面積土地於一塊，而能達到合併使用之功能，是以原告主張三筆
      土地予以合併分割，為對全體共有人最為有利，是本件三筆土地之共有人雖有
      一小部分差異，惟本院在送達證書上已記載如兩造均無異議，將採取合併分割
      之方式，以為通知被告，該送達證均已使兩造有知悉之機會，茲被告對上揭合
      併分割方式之通知，迄本件辯論終結時，到場之被告天○○、亥○○、國有財
      產局等三人均為同意之表示，其餘被告亦未曾親自到場或以書狀為任何反對之
      表示，本院認合併分割之方式既屬對全體共有人最為有利之方式，且並無任何
      共有人為反對合併分割之表示，爰准原告之請求，將本件系爭三筆土地予以合
      併分割。
（二）關於系爭三筆土地合併分割後，固以將各共有人所應分配之土地，按其面積而
      予以分割成，惟苟如此而造成各共有人所分得之土地不能達到各別利用之目的
      ，顯然與整體經濟效益不符，是以有必要將關係親近之共有人所應分得之土地
      面積予以合併，保持共有。再參諸系爭三筆土地前共有人於七十七年四月六日
      在台灣高等法院台南分院所成立之七十六年度家上字第一０一號繼承登記等事
      件和解筆錄中，部分共有人亦同意依比例保持共有，顯見將部分共有人分割為
      按比例保持共有，應屬符合共有人之最大利益，本院乃於送達證書上記載：．
      ．「如對維持保持共有關係有不同意者，應於審理期日前以書狀向本院陳明，
      逾期視為各共有人有合併分割，並保持共有之意願。」等語，以為通知被告，
      該送達證均已使兩造有知悉之機會，茲被告對上揭合併分割方式之通知，迄本
      件辯論終結時，到場之被告天○○、亥○○、國有財產局等三人均為同意之表
      示，其餘被告亦未曾親自到場或以書狀為任何反對保持共有之表示，本院認採
      取必要之保持共有方式為分割，應屬對全體共有人最為有利之方式，且並無任
      何共有人為反對持持必要共有之表示，基上理由，爰在必要範圍內，將部分土
      地分割成部分共有人保持共有之形態。
（三）系爭三筆土地既為兩造所共有，兩造間既無不予分割之協議，亦無不能分割之
      情事，則原告請求辦理繼承登記後，將上揭三筆土地予以分割，自無不合。至
      於應採取如何之分割方法，固應參考各種情況，以符合共有人之最大利益，並
      能發揮整體經濟利益者定之。如前所述，本件系爭三筆土地於八十七年六月四
      日地籍圖重測前之地號分別為同鄉○○○段六七九之四地號、六七九之二地號
      、六七九地號，該三筆土地前於七十七年四月六日時，斯時之共有人在台灣高
      等法院台南分院七十六年度家上字第一０一號審理時成立訴訟上和解，並經製
      成和解筆錄而告確定，業經本院依職權調閱該事件卷宗核閱明確，雖其中關於
      陳滿部分漏列部分繼承人即本件被告壬○○○、丁○○○、丙○○、寅○○○
      、Ｃ○○、Ｇ○○、Ｄ○○、Ｈ○○、Ｆ○○、Ｅ○○等十人，造成該和解筆
      錄有無效之原因，惟該和解筆錄所採之分割方案係經台灣高等法院台南分院囑
      託後，台南縣歸仁地政事務於七十七年三月十五日以七七所二字第一五八三號
      函覆所附之勘測圖，並為當時到庭之共有人全部同意採用之方案，並以該方案
      成立和解，顯見該方案為符合最大多數人之利益，且原告主張依該和解筆錄所
      採用之分割方法援為本件之分割方案，到場之被告均表贊同，未到場之被告並
      無人為反對該方案之主張或陳述，堪認原告主張以該方案為本件之分割方案，
      應予認同。
（四）系爭三筆土地於八十七年六月四日地籍圖重測時，除將三筆土地之地號由台南
      縣歸仁鄉○○○段六七九之四地號、六七九之二地號、六七九地號變更為台南
      縣仁德鄉○○段七九０地號、九四二地號、九四九地號等三筆土地外，其面積
      亦由原有之，九八四平方公尺、二０三平方公尺、一一０平方公尺變更為一０
      ０六點六六平方公尺、二二四點九九平方公尺、一一六點三五平方公尺，經原
      告辛○○於九十年六月六日逕向台南縣歸仁地政事務所申請土地複丈後，歸仁
      地政事務所乃將台灣高等法院台南分院民事庭七十七年四月十三日和解筆錄所
      採分割方案重新計算應有之面積，並於九十年七月三日將複丈成果通知原告，
      即如本判決所附之複丈成果圖所示，爰依原告所請，以該複丈成果圖採為本案
      之分割方案，宣示如主文第五項所示。
七、綜上所述，本件原告起訴請求之事項中，除請求被告Ｂ○○應與被告未○○等十
    五人就原共有人陳滿之應有部分辦理繼承登記部分，因Ｂ○○已被收養而喪失對
    其生父陳滿遺產之繼承權，此部分之請求為無理由，應予駁回外，其餘之請求均
    無不合，應予准許，爰判決如主文所示。
八、據上論結：本件原告之訴為一部有理由、一部無理由，並依民事訴訟法第三百八
    十五條第一項前段、第七十九條但書、第八十一條第二款、第八十五條第一項但
    書，判決如主文。
中　　　華　　　民　　　國　　九十一　　年　　　九　　　月　　二十　　　日
                            臺灣台南地方法院民事第二庭
~B法　　　官　王　國　忠
右為正本係照原本作成
如對本判決不服，須於判決送達後二十日內向本院提出上訴狀。
中　　　華　　　民　　　國　　九十一　　年　　　九　　　月　　二十四　　日
~B法院書記官　陳　富　賓
附表：
┌─────┬────┬────┬─────┬───────┬─────┐
│共有人姓名│土地登記│被繼承人│應繼分比例│依應繼分換算對│備　　　註│
│          │簿謄本所│或共有人│       　 │本件系爭三筆土│          │
│          │載之共有│應有部分│          │地之應有部分比│          │
│          │人即被繼│比例    │          │例            │          │
│          │承人    │        │          │              │          │
├─────┼────┼────┼─────┼───────┼─────┤
│辛○○    │　　　　│十分之一│          │　　　　　    │原共有人　│
├─────┼────┼────┼─────┼───────┼─────┤
│未○○    │陳滿　　│二十分之│九分之一　│一百八十分之一│陳滿之妻  │
│─────│        │一      │          │              │─────│
│壬○○○　│        │        │          │              │陳滿之子女│
│丁○○○　│        │        │          │              │          │
│巳○○　　│        │        │          │              │          │
│午○○    │        │        │          │              │          │
│Ｊ○○○  │        │        │          │              │          │
│庚○○○　│        │        │          │              │          │
│─────│        │        │─────│───────│─────│
│丙○○　　│（代位繼│        │十八分之一│三六０分之一  │陳滿之女王│
│寅○○○  │承）    │        │          │              │正之子女　│
│─────│        │        │─────│───────│─────│
│Ｃ○○　　│（代位繼│        │五四分之一│一０八０分之一│陳滿之女楊│
│Ｇ○○　　│承）    │        │　        │              │黃金扇之子│
│Ｄ○○　　│        │        │          │              │女        │
│Ｈ○○　　│        │        │          │              │          │
│Ｆ○○　　│        │        │          │              │          │
│Ｅ○○    │        │        │          │              │          │
├─────┼────┼────┼─────┼───────┼─────┤
│癸○○　　│陳陸　　│六０分之│四分之一  │二四０分之一  │陳陸之子女│
│卯○○　　│        │一      │          │              │          │
│Ｉ○○○  │        │        │          │              │          │
│─────│        │        │─────│───────│─────│
│甲○　　　│（代位繼│        │十六分之一│九六０分之一  │陳陸之子陳│
│玄○○　　│ 承後， │        │          │              │子安死亡，│
│宙○○　　│陳國昌應│        │          │              │由其子四人│
│Ａ○○  　│繼分再由│        │          │              │代位繼承後│
│          │甲○繼承│        │          │              │，陳國昌死│
│          │）      │        │          │              │亡，再由方│
│          │        │        │          │              │恨就陳國昌│
│          │        │        │          │              │之應繼分為│
│          │        │        │          │              │繼承      │
├─────┼────┼────┼─────┼───────┼─────┤
│子○○　　│　　　　│五分之一│　 　     │　　　　　    │　　　　　│
├─────┼────┼────┼─────┼───────┼─────┤
│戌○○　　│　　　　│十五分之│　 　     │　　　　　    │取自原共有│
│          │        │一      │          │              │人陳全心  │
├─────┼────┼────┼─────┼───────┼─────┤
│辰○○　  │　　　　│各二十分│          │　　　　　    │取自原共有│
│          │        │之一    │          │              │人林郭時  │
│─────│        │        │          │              │─────│
│天○○　　│        │        │          │              │原共有人　│
│亥○○　　│        │        │          │              │          │
│地○○  　│        │        │          │              │          │
├─────┼────┼────┼─────┼───────┼─────┤
│酉○○　　│　　　　│各二十分│          │　　　　　    │取自原共有│
│己○○    │        │之一    │          │              │人陳林玉汝│
├─────┼────┼────┼─────┼───────┼─────┤
│宇○　　　│　　　　│各十分之│          │　　　　　    │取自原共有│
│丑○○    │        │一      │          │              │人陳香    │
├─────┼────┼────┼─────┼───────┼─────┤
│中華民國管│　　　　│二十分之│          │　　　　　    │原共有人　│
│理人財政部│        │一      │          │              │          │
│國有財產局│        │        │          │              │          │
├─────┼────┼────┼─────┼───────┼─────┤
│黃○○○　│陳學　　│七九０地│三分之一　│四十萬四千四百│陳學之妻  │
│─────│        │號、九四│　        │六十分之五百六│─────│
│申○○　　│        │二地號各│          │十九          │陳學之子女│
│Ｋ○○○　│        │六十分之│          │              │          │
│          │        │一　　　│          │              │          │
│─────│────│────│─────│───────│─────│
│陳文柳    │　　    │九四九地│          │十三萬四千八百│陳文柳與陳│
│          │        │號應有部│          │二十分之一千六│學之應有部│
│          │        │分六十分│          │百七十八      │分取自原共│
│          │        │之一    │          │              │有人陳宇  │
└─────┴────┴────┴─────┴───────┴─────┘
註：被告張素精、申○○、Ｋ○○○等三人之被繼承人陳學與被告陳文柳就原屬於其
　　被繼承人陳宇就系爭三筆土地應有部分各六十分之一於八十五年十二月十日辦理
    分割繼承登記，由陳學取得取得七九０地號面積一一六點三五平方公尺及九四二
    地號面積二二四點九九平方公尺等二筆土地之應有部分六十分之一，二筆土地依
    其應有部分六十分之一計算面積合計為五點六九平方公尺；由被告陳文柳取得九
    四九地號面積一００六點六平方公尺應有部分六十分之一，計算面積為十六點七
    八平方公尺，二者合計為二二點四七平方公尺，陳學占有其中之二二四七分之五
    六九，此比例由被告黃○○○、申○○、Ｋ○○○三人各有應繼分三分之一，亦
    即其三人占有原屬陳宇所有系爭土地應有部分六十分之一其中六七四一分之五六
    九，即四０四四六０分之五六九，而陳文柳占有原屬陳宇所有系爭土地應有部分
    六十分之一其中之二二四七分之一六七八，即一三四八二０分之一六七八。
